【裁判字號】    97,上訴,5617
【裁判日期】    980212
【裁判案由】    偽造文書等
【裁判全文】
臺灣高等法院刑事判決                97年度上訴字第5617號
上  訴  人  臺灣新竹地方法院檢察署檢察官
被      告  乙○○
被      告  丙○○
                      號
上列上訴人因被告偽造文書等案件，不服臺灣新竹地方法院97年
度訴字第826號，中華民國97年10月22日第一審判決（起訴案號
：臺灣新竹地方法院檢察署97年度偵字第3308號、97年度毒偵字
第917號、第918號、第971號），提起上訴，本院判決如下：
    主  文
原判決關於乙○○行使偽造私文書、施用第二級毒品罪暨定應執
行刑部分撤銷。
乙○○犯共同行使偽造私文書罪，累犯，處有期徒刑肆月；附表
編號1至6所示之物均沒收；又犯施用第二級毒品罪，累犯，處有
期徒刑肆月；又犯施用第二級毒品罪，累犯，處有期徒刑肆月，
附表編號7所示之物沒收銷燬；應執行有期徒刑捌月，附表編號1
至6所示之物均沒收、編號7所示之物沒收銷燬。
其他上訴駁回。
    事  實
一、乙○○前於民國95年間因施用第二級毒品案件，經本院以95
    年度1041號判決判處有期徒刑3 月確定，再經本院以96年度
    聲減字第191 號裁定減為有期徒刑1 月15日，於96年7 月16
    日縮刑期滿執行完畢，詎仍不知改過，而於下列時、地為下
    列犯行：
  (一)於97年5 月8 日前幾日之某日，在其位於新竹縣新豐鄉○○
    村○○街146 之1 號住處內，明知姓名年籍不詳綽號「阿明
    」之成年男子所交付甲○○之國民身分證及駕駛執照，係屬
    來路不明之贓物（該證件均係甲○○於97年2 月8 日在新竹
    縣湖口鄉○○村○○街36號失竊之物），竟仍基於收受贓物
    之犯意，在上開住所內自「阿明」處收受之（按：起訴書原
    誤繕上開證件係「阿明」所遺落，業經公訴人當庭更正）。
  (二)嗣乙○○與表妹丙○○竟思冒用甲○○名義申請行動電話，
    藉以免費獲取電信公司所提供通訊服務之不法利益，即於97
    年5 月8 日14時許共同基於行使偽造私文書及意圖為自己不
    法所有之詐欺犯意聯絡，由乙○○騎乘機車附載丙○○，共
    同持甲○○上開證件前往位於新竹縣竹東鎮○○路某處通訊
    行，再推由乙○○進入通訊行內冒用甲○○名義申請行動電
    話，乙○○遂在遠傳電信股份有限公司（下稱遠傳電信公司
    ）及臺灣大哥大股份有限公司（下稱臺灣大哥大電信公司）
    委託該通訊行所提供之行動電話服務申請書上（遠傳電信公
    司申請書為1 式3 聯，分別為「公司聯」、「客戶聯」及「
    經銷商聯」，臺灣大哥大電信公司申請書為1 式2 聯，分別
    為「公司聯」及「客戶聯」，均係採複寫方式），填寫甲○○之基本資料，並接續於遠傳電信公司行動電話服務申請書
    上「申請人姓名欄」及臺灣大哥大電信公司申請書上「申請
    人簽章欄」上偽造「甲○○」之署名各1 枚（連同複寫聯部
    分共5 枚），而接續偽造以甲○○名義申請上開行動電話服
    務之申請書各1 份後，再連同甲○○之身分證件一併交付予
    該通訊行承辦人員，據以申請遠傳電信公司所提供00000000
    00行動電話門號及台灣大哥大電信公司所提供0000000000行
    動電話門號之電信服務，足生損害於甲○○、該通訊行及遠
    傳電信公司、臺灣大哥大電信公司對於客戶申請通訊服務管
    理之正確性，同時使該通訊行經辦人員誤信為甲○○本人所
    為之申請，因而陷於錯誤，即代電信公司交付該等門號SIM
    卡各1 枚予乙○○，乙○○乃留持臺灣大哥大公司00000000
    00門號SIM 卡使用，另丙○○乃分得遠傳電信公司00000000
    00門號SIM 卡使用；嗣於97年5 月11日2 時許，即乙○○與
    丙○○未及使用電信公司所提供上開行動電話通訊服務之不
    法利益前，其等騎乘機車行經新竹縣竹北市○○路與沿河街
    口時，因形跡可疑為警攔查，當場在丙○○隨身攜帶之皮包
    內查獲甲○○國民身分證、駕駛執照各1 枚、上開行動電話
    門號申請書各1 張、及門號0000000000號SIM 卡等物，另於
    乙○○身上查獲第二級毒品安非他命1包（毛重0.2公克）及
    門號0000000000號SIM卡1枚，始循線查悉上情。
二、乙○○前於88年間因施用第二級毒品案件，經台灣新竹地方
    法院以88年度毒聲字第91號裁定送觀察、勒戒，認無繼續施
    用毒品之傾向，而於88年10月13日執行完畢釋放，並由臺灣
    新竹地方法院檢察署檢察官以87年度偵字第7694號、第8352
    號為不起訴處分確定；又於94年間因連續施用第二級毒品案
    件，經台灣新竹地方法院以94年度毒聲字第465號裁定送觀
    察、勒戒，認無繼續施用毒品之傾向，而於95年3月29日執
    行完畢釋放，並由臺灣新竹地方法院檢察署檢察官以95年度
    毒偵緝字第36號為不起訴處分確定，詎仍不知悔悟，仍基於
    施用第二級毒品安非他命之各別犯意，先後於下列時、地施
    用毒品：
  (一)於97年1 月25日6 時許即為警採尿時往前回溯96小時內之某
    時點，在其位於新竹縣新豐鄉○○村○○街146 之1 號住處
    內，以將安非他命置入玻璃球內燒烤後吸食其霧化氣體之方
    式，施用第二級毒品安非他命1 次，嗣為警於97年1 月25日
    3 時10分許前往另案被告張堂萍位於新竹縣湖口鄉中正村9
    鄰中北勢26號之住處調查毒品案件時，當場查獲另案被告張
    堂萍，經將在場之犯罪嫌疑人乙○○逮捕回警局採尿送驗後
    ，結果乃呈第二級毒品安非他命代謝物陽性反應，始悉上情
    。
  (二)另於97年5 月8 日20時許，亦在上開住所，以上開吸食方式
    施用第二級毒品安非他命1 次，嗣為警於犯罪事實一所示之
    時間、地點，當場查獲其持有第二級毒品安非他命1 包（毛
    重0.2 公克），經警採其尿液送驗結果，乃呈第二級毒品安
    非他命代謝物陽性反應，始悉上情。
三、丙○○前於91年間因施用第二級毒品案件，經台灣新竹地方
    法院以91年度毒聲字第1170號裁定送觀察、勒戒，認無繼續
    施用毒品之傾向，而於92年5月19日執行完畢釋放，並由臺
    灣新竹地方法院檢察署檢察官以92年度毒偵緝字第41號為不
    起訴處分確定；詎仍不知悔改，竟基於施用第二級毒品安非
    他命之犯意，於97年5月8日20時許在上開被告乙○○之住處
    內，以上開吸食方式施用第二級毒品安非他命1次，嗣為警
    於犯罪事實一所示之時間、地點，當場查獲乙○○持有第二
    級毒品安非他命1包（毛重0.2公克），而將在場之犯罪嫌疑
    人劉恩惠逮捕回警局，經採集尿液送驗結果，乃呈第二級毒
    品安非他命代謝物陽性反應，始悉上情。
四、案經新竹縣政府警察局竹北分局、新竹市警察局第二分局報
    請臺灣新竹地方法院檢察署檢察官偵查後起訴。
    理  由
一、證據能力部分：按被告以外之人於審判外之陳述，雖不符刑
    事訴訟法第159條之1至第159條之4之規定，而經當事人於審
    判程序同意作為證據，法院審酌該言詞陳述或書面陳述作成
    時之情況，認為適當者，亦得為證據；當事人、代理人或辯
    護人於法院調查證據時，知有刑事訴訟法第159條第1項不得
    為證據之情形，而未於言詞辯論終結前聲明異議者，視為有
    前項之同意，刑事訴訟法第159條之5第1項、第2項分有明文
    。經查，本件認定事實所引用之供述證據及非供述證據之卷
    證資料（包含文書證據、物證等證據），檢察官及被告於本
    院言詞辯論終結前均未聲明異議，本院審酌並無證據證明係
    公務員違背法定程序所取得，且卷內之文書證據，亦無刑事
    訴訟法第159條之4之顯有不可信之情況與不得作為證據之情
    形，則認定事實所引用之供述證據及卷內文書證據、物證等
    證據，均有證據能力。
二、訊據被告乙○○坦承有拿他人證件申辦行動電話及施用第二
    級毒品安非他命之事實；被告丙○○對於施用第二級毒品部
    分坦承不諱，惟否認共同行使偽造私文書部分犯行，辯稱：
    不是伊去申辦，是伊表姐去申辦，伊沒有使用那個電話卡云
    云。惟查，上開犯罪事實，業據被告等2人於原審審理時均
    坦承不諱，且查：
  (一)犯罪事實一(一)、(二)之犯行，核與證人即被害人甲○○之丈夫
    蔡政通於警詢中之指述大致相符。次查，於97年5月11日2時
    許，在新竹縣竹北市○○路與沿河街口，在被告丙○○隨身
    攜帶之皮包內查獲甲○○國民身分證、駕駛執照各1枚、上
    開行動電話門號申請書各1張、及門號0000000000號SIM卡等
    物，有竹北分局扣押物品目錄表在卷可稽；又被告丙○○於
    偵查中自承：伊知道被告乙○○是拿甲○○的證件去申請，
    並以甲○○的名義簽名，當時我們有講好，申請後一人用一
    支門號等語（見97年度偵字第3308號偵查卷第55頁）；於原
    審自承伊有跟被告乙○○一起冒用別人名義辦理行動電話，
    伊人雖然在外面，但伊知道，是伊表姐叫伊陪她去辦等語（
    見原審卷第23頁反面），足認被告丙○○對於偽造文書並進
    而行使有犯意聯絡，事後並取得門號0000000000號SIM卡，
    自應論以行使偽造私文書之共同正犯，被告丙○○否認此部
    分犯行，自不足採。此外，並有贓物認領保管單、SIM卡2枚
    、台灣大哥大電信公司、遠傳電信公司行動電話服務申請書
    各1張、現場相片3幀、扣押物品目錄表2份在卷可稽。
  (二)犯罪事實二(一)、(二)之部分，被告乙○○2 次為警查獲時採集
    之尿液（編號為B-021 、北97179） ，經分別送請台灣尖端
    先進生技醫藥股份有限公司及詮昕科技股份有限公司以氣相
    層析質譜儀法檢驗後，均呈第二級毒品安非他命代謝物陽性
    反應等情，有該2 家公司97年2 月14日及97年5 月26日之濫
    用藥物尿液檢驗報告各1 份、新竹市警察局辦理煙毒、麻醉
    藥品案尿液送驗受檢人真實姓名代號對照表暨送驗登記簿、
    竹北分局毒品犯罪嫌疑人尿液採驗作業管制紀錄各1 份附卷
    可稽。
  (三)犯罪事實三之部分，被告丙○○為警查獲時採集之尿液（編
    號為北97178） ，經送請詮昕科技股份有限公司以氣相層析
    質譜儀法檢驗後，確呈第二級毒品安非他命代謝物陽性反應
    等情，有該公司97年5月26日濫用藥物尿液檢驗報告1份、竹
    北分局毒品犯罪嫌疑人尿液採驗作業管制紀錄各1份附卷可
    稽。
  (四)綜上，被告乙○○於原審及本院、被告丙○○於原審之自白
    乃與事實相符，堪信為真實。又被告等2人有如事實欄所載
    之觀察勒戒紀錄，分別有其等本院被告前案紀錄表各1份在
    卷可稽，被告乙○○、丙○○分別於95年3月29日、92年5月
    19 日觀察勒戒執行完畢，其等所犯施用毒品犯行部分，均
    係於上開觀察勒戒執行完畢後5年內所犯，併同上開其他犯
    行，均應依法論科。
三、
  (一)按行動電話SIM卡，具有通訊使用之價值，電信公司亦常
    舉行特殊門號之公開標售，且在一定條件下具有可轉讓性，
    具有一定之財產價值。依電信公司一般定型化契約之約定，
    雖行動電話門號SIM卡之所有權屬於公司本身，然仍得因私
    下出售、轉讓行為而造成事實上所有權之移轉，故應得以刑
    法中詐欺取財罪之「物」論之。又文書上姓名之記載，如僅
    在作為識別當事人之用，自非署押，如係本人簽名之意思，
    則為署押，茍未經授權擅自為他人簽名，即係偽造署押之行
    為，此有最高法院48年臺上字第343號、70年臺上字第248 0
    號判例足資參照，本件遠傳電信公司行動電話服務申請書上
    僅有「申請人姓名欄」乙處供申請人簽名，此觀諸該申請書
    自明，則該簽名除作為識別當事人用途外，亦有表彰簽名者
    欲申請行動電話服務之意，應為署押；另觀諸臺灣大哥大公
    司行動電話服務申請書上除有「申請人姓名欄」外，另亦有
    「申請人簽章欄」，顯見「申請人姓名欄」僅係作為辨別
    當事人而已，並無表彰一定文書之涵義，應不屬於署押性質
    ，僅「申請人簽章欄」之簽名方為署押。
  (二)故核被告乙○○於犯罪事實一(一)所為，係犯刑法第349 條第
    1 項之收受贓物罪。被告乙○○、丙○○等2 人於犯罪事實
    一(二)所為，則均係犯刑法第216 條、第210 條之行使偽造私
    文書罪，第339 條第1 項之詐欺取財罪，第339 條第2 項、
    第3 項之詐欺得利未遂罪（起訴書犯罪事實欄業已載明被告
    等2 人詐欺取財罪之犯行，然所犯法條欄並未記載，顯係漏
    載，應逕由本院補充更正，而非審判範圍擴張，併此敘明）
    ；被告等2 人就犯罪事實一(二)之犯行，有犯意聯絡及行為分
    擔，應成立共同正犯；被告等2 人共同偽造「甲○○」署押
    之行為，為其等共同偽造行動電話通訊服務申請書私文書之
    部分行為，其等偽造行動電話服務申請書私文書之行為，則
    為行使該私文書行為之低度行為，均為行使私文書罪所吸收
    ，均不另論罪；被告等2 人以1 個冒用他人名義申請行動電
    話服務之行為，同時觸犯上開行使偽造私文書罪、詐欺取財
    罪、詐欺得利未遂罪等3 罪，係以一行為觸犯數罪名，屬想
    像競合犯，應從情節較重之行使偽造私文書罪處斷。被告1
    次行使偽造私文書之行為同時侵害遠傳電信公司、臺灣大哥
    大電信公司、甲○○、上開通訊行等多數被害法益，亦係想
    像競合犯，僅從一重之行使偽造私文書罪處斷。
  (三)另核被告乙○○於犯罪事實二中所為2 次施用毒品安非他命
    犯行，被告丙○○於犯罪事實三中所為1 次施用毒品安非他
    命犯行，均係犯毒品危害防制條例第10條第2 項之施用第二
    級毒品罪；其等持有第二級毒品安非他命後進而施用，持有
    之低度行為均為施用之高度行為所吸收，均不另論罪；被告
    乙○○上開2 次施用毒品犯行，犯意各別，行為互異，應分
    論併罰。
  (四)又被告乙○○前有犯罪事實欄所載之前科，於96年7 月16日
    縮刑期滿執行完畢，有本院被告前案紀錄表在卷可稽，其於
    上開徒刑執行完畢後5年內，再故意犯上開4罪，均為累犯，
    均應依刑法第47條第1項加重其刑。
四、原審據以論罪科刑，固非無見。查：
（一）原判決關於乙○○行使偽造私文書、施用第二級毒品罪暨
      定應執行刑撤銷部份：
      查被告乙○○素行不佳，前於95年間因施用第二級毒品安
      非他命案件，經台灣新竹地方法院以95年度1041號判處有
      期徒刑3月，甫於96年7月16日縮刑期滿執行完畢，屬於累
      犯，詎被告乙○○仍無法抗拒，又分別於97年1月及5月間
      犯下本件施用第二級毒品犯行；又被告乙○○所犯行使偽
      造私文書罪，在被告乙○○屬於累犯，所為同時涉犯詐欺
      取財罪、詐欺得利未遂罪，係一行為觸犯數罪名之想像競
      合犯，且被害人未表示原諒被告之情況下，原審就被告乙○○所犯行使偽造私文書及2次施用第二級毒品犯行，均
      僅量處有期徒刑3月，顯然過輕，公訴人據此指摘原審判
      決不當，非無理由。又被告乙○○於犯罪事實二（一）之
      施用第二級毒品犯行，該次並未查扣毒品，原判決主文併
      將犯罪事實二（二）所扣得之毒品，於本次犯行下宣告沒
      收，亦有違誤。原判決既有上開可議之處，自應由本院就
      被告乙○○所犯共同行使偽造私文書及二次施用毒品罪部
      份撤銷，上開部分定應執行部分，亦無可維持，併予撤銷
      。爰審酌被告乙○○正值青壯，非無謀生能力，本應自食
      其力，奮發有為，被告乙○○僅因貪圖一己之私利，與被
      告丙○○共同持向電信公司辦理門號，欲藉此詐取電信公
      司所提供行動電話通訊服務之不法利益，且被害人未表示
      原諒被告；又被告乙○○素行不佳，前於95年間因施用第
      二級毒品安非他命案件，經台灣新竹地方法院以95年度
      1041 號判處有期徒刑3月，甫於96年7月16日縮刑期滿執
      行完畢，屬於累犯，詎被告乙○○仍無法抗拒，又分別於
      97年1 月及5月間犯下本件施用第二級毒品犯行，毒癮甚
      深，意志力薄弱及犯後態度尚稱良好等一切情狀，就被告
      乙○○所犯共同行使偽造私文書罪部份，處有期徒刑4月
      ，就所犯施用第二級毒品罪部份，均各處有期徒刑4月，
      並定其應執行有期徒刑8月。扣案之「遠傳行動電話/第三
      代行動電話服務申請書」（客戶聯）、「臺灣大哥大行動
      通信網路業務服務申請書」（客戶聯）各1紙（各含「甲○○」之署押1枚），業經交由被告所有，且為被告犯罪
      所生之物，應宣告沒收；又「遠傳行動電話/第三代行動
      電話服務申請書」（公司聯、經銷商聯）、「臺灣大哥大
      行動通信網路業務服務申請書」（公司聯），非被告所有
      ，然其上所偽造「甲○○」之署押共3枚，均係偽造之署
      押，不問屬於被告與否，應依刑法第219條之規定宣告沒
      收；又上開行動電話SIM卡共2枚，業經電信公司移轉所有
      權予被告，為被告犯罪所得之財物，亦應宣告沒收；另犯
      罪事實二（二）扣案之第二級毒品安非他命1包（毛重0.2
      公克，其上之包裝袋客觀上殘留有些微毒品，依鑑定實務
      難與毒品析離，應視同毒品併予沒收），係毒品違禁物，
      應依毒品危害防制條例第18條第1項前段規定宣告沒收銷
      燬。
（二）上訴駁回部分：
      公訴人另以被告乙○○所犯收受贓物罪原審量處拘役20日
      ，被告丙○○所犯施用第二級毒品及共同行使偽造私文書
      罪原審各量處有期徒刑2月，刑度顯然過輕為由提起上訴
      ，惟查，被告乙○○所犯收受贓物罪，其犯罪情節尚屬輕
      微，又被告乙○○前係因施用第二級毒品而構成累犯，所
      犯收受贓物與前罪犯罪性質不同，收受贓物犯行惡性尚非
      重大。又查，被告黃恩蕙前尚無受有期徒刑以上刑之宣告
      ，且其所犯共同行使偽造私文書部分犯罪情節尚屬輕微，
      被告丙○○於本院否認共同行使偽造私文書部分犯行固不
      足採，惟原審就被告乙○○收受贓物罪部分量處拘役20日
      ，並諭知如易科罰金，以新台幣1千元折算一日；就被告
      丙○○所犯共同行使偽造私文書罪及施用第二級毒品部分
      ，各量處有期徒刑2月，並定應執行有期徒刑3月，並均諭
      知如易科罰金，以新台幣1千元折算一日，及沒收如附表
      二編號1至6所示之物，認事用法並無違誤，量刑尚稱妥適
      ，公訴人就此部分指摘原審量刑過輕，認無理由，應予駁
      回。
據上論結，應依刑事訴訟法第368條、第369條第1項前段、第364
條、第299條第1項前段，毒品危害防制條例第10條第2項、第18
條第1項前段，刑法第11條、第28條、第216條、第210條、第339
條第1項、第339條第2項、第3項、第55條、第47條第1項、第51
條第5款、第219 條、第38條第1項第3款，判決如主文。
本案經檢察官林秀濤到庭執行職務。
中    華    民    國    98    年    2     月    12    日
                  刑事第六庭    審判長法  官  林堭儀
                                      法  官  張明松
                                      法  官  吳淑惠
附表：
┌───┬──────────────┬───────┐
│編號  │    應沒收之物              │    沒收法條  │
├───┼──────────────┼───────┤
│  1   │遠傳行動電話/第三代行動電話 │  刑法第38條  │
│      │服務申請書（客戶聯）一紙（含│  第1項第3款  │
│      │「甲○○」之署押1枚）       │              │
├───┼──────────────┼───────┤
│  2   │遠傳行動電話/第三代行動電話 │  刑法第219條 │
│      │服務申請書（公司聯、經銷商聯│              │
│      │）上之「甲○○」署押共2枚   │              │
├───┼──────────────┼───────┤
│  3   │台灣大哥大行動通信網路業務  │  刑法第38條  │
│      │服務申請書（客戶聯）一紙（含│  第1項第3款  │
│      │「甲○○」之署押1枚）       │              │
├───┼──────────────┼───────┤
│  4   │台灣大哥大行動通信網路業務  │  刑法第219條 │
│      │服務申請書（公司聯）上之「  │              │
│      │甲○○」署押1枚             │              │
├───┼──────────────┼───────┤
│  5   │遠傳行動電話SIM卡壹枚（門號 │  刑法第38條  │
│      │號碼：0000000000）          │  第1項第3款  │
├───┼──────────────┼───────┤
│  6   │台灣大哥大行動電話SIM卡壹枚 │  刑法第38條  │
│      │（門號號碼：0000000000）    │  第1項第3款  │
├───┼──────────────┼───────┤
│  7   │第二級毒品安非他命一包      │  毒品危害防制│
│      │（毛重零點二公克）          │  條例第18條第│
│      │                            │  1項前段     │
└───┴──────────────┴───────┘
以上正本證明與原本無異。
收受贓物、施用第二級毒品部分不得上訴。
其餘部分如不服本判決應於收受送達後十日內向本院提出上訴書
狀，其未敘述上訴之理由者並得於提起上訴後十日內向本院補提
理由書（均須按他造當事人之人數附繕本）。
                                      書記官  陳雅加
中    華    民    國    98    年    2     月    16    日
附錄本案論罪科刑法條：
中華民國刑法第349條（普通贓物罪）
收受贓物者，處 3 年以下有期徒刑、拘役或 5 百元以下罰金。
搬運、寄藏、故買贓物或為牙保者，處 5 年以下有期徒刑、拘役
或科或併科 1 千元以下罰金。
因贓物變得之財物，以贓物論。
中華民國刑法第210條（偽造變造私文書罪）
偽造、變造私文書，足以生損害於公眾或他人者，處 5 年以下有
期徒刑。
中華民國刑法第216條（行使偽造變造或登載不實之文書罪）
行使第 210 條至第 215 條之文書者，依偽造、變造文書或登載
不實事項或使登載不實事項之規定處斷。
中華民國刑法第339條（普通詐欺罪）
意圖為自己或第三人不法之所有，以詐術使人將本人或第三人之
物交付者，處 5 年以下有期徒刑、拘役或科或併科 1 千元以下
罰金。
以前項方法得財產上不法之利益或使第三人得之者，亦同。
前二項之未遂犯罰之。
毒品危害防制條例第10條
施用第一級毒品者，處 6 月以上 5 年以下有期徒刑。
施用第二級毒品者，處 3 年以下有期徒刑。


司法院資訊處製作；財團法人民間司法改革基金會備份。
